【裁判字號】    92,易,1382
【裁判日期】    920519
【裁判案由】    贓物
【裁判全文】
臺灣板橋地方法院刑事判決                        九十二年度易字第一三八二號
    公  訴  人  臺灣板橋地方法院檢察署檢察官
    被      告  丙○○
右列被告因贓物案件，經檢察官請簡易判決處刑（九十一年度偵字第一八六五一號）
，本院認為不應以簡易判決處刑，改依通常程序審理並判決如左：
    主  文
丙○○無罪。
    理  由
一、公訴意旨略以：被告丙○○係從事電話材料買賣之人，明知於民國九十年十二月
    初真實姓名年籍不詳男子於臺北縣樹林市○○路一四九號所交付之新力牌ＣＭＤ
    ─Ｊ１６手機，為甲○○於九十年十二月初在宜蘭縣員山鄉慧燈國中三零一寢室
    所遭竊之來路不明之贓物，經仍予以收受，並旋即於同年月初將該手機販賣予乙○○（另行不起訴處分），並收受價金三千五百元。嗣警方查獲乙○○所使用該
    行動電話為贓物後因而循線查獲上情。因認被告丙○○涉有刑法第三百四十九條
    第一項之收受贓物罪嫌等語。
二、按刑法第三百四十九條第一項收受贓物罪之成立，須行為人對所收受之物具有贓
    物之認識，始克當之。又犯罪事實應依証據認定之，無証據不得推定其犯罪事實
    ，並為刑事訴訟法第一百五十四條所明定。訊據被告丙○○就其係從事電話材料
    買賣之人，於九十二年十二月初在台北縣樹林市○○路一四九號前所擺設攤位上
    ，自不詳姓名之男子收受前開行動電話予以修理乙節固直承屬實，惟均堅詞否認
    有何贓物之犯行，並以：該不詳姓名之男子係先交付三六八八型手機予伊修理液
    晶螢幕，殆修竣完畢，該男子又取出前開Ｊ１６手機，請伊修理聽筒，並取回三
    六八八型之手機，且稱於修理完畢再一併給付費用，惟嗣該男子即未出現，十天
    後因有客戶挑中該Ｊ１６手型，伊即將該手機出賣，伊不知該手機係贓物等語置
    辯。
三、按公訴人認被告丙○○涉犯贓物罪嫌，無非以：１乙○○、甲○○於警詢中之證
    述；２被告丙○○就何人交付該手機一節，無法提出合理解釋，且他人送修後又
    另行出售，顯與一般他人交付送修之情節有重大違背等資為論據。
四、經查：
（一）本件新力牌、ＣＭＤＪ１６型（機身號碼：ＩＭＥＺ00000000000
      0000）行動電話機乙具，係甲○○所有，於九十年十二月初某日約二十四
      時許，放置在宜蘭縣員山鄉慧燈國中三０一寢室之衣櫃內，遭不詳人氏竊取乙
      節，業據被害人甲○○於警詢中供明無訛，並有贓物認領保管單在卷可按（詳
      警卷第十七頁、第十八頁、第二十一頁），故前開行動電話機係遭不詳之人竊
      取之贓物，固堪認定。
（二）惟：
  １、被害人甲○○前開行動電話機具失竊後，經報由宜蘭縣警察局偵辦，該局經由
      該行動電話機身序號000000000000000號循線查得使用人為陳
      詩寶，而陳詩寶則供稱該行動電話機係乙○○所贈等情，有宜蘭縣警察局以九
      十一年三月七日警刑竊字第０九一００００五四０之一號向中華電信公司長途
      行動電話通信分公司函調所得之通聯紀錄、陳詩寶警詢筆錄在卷可按（詳警卷
      第十二頁至第十六頁、第二十二頁至第二十六頁）。
  ２、而證人乙○○於警詢中已陳稱：前開行動電話乙具，係其於九十年十二月初二
      十一時左右，在台北縣樹林市○○街一四九號前內，向手機屋老闆丙○○以三
      千五百元之價格購買者等語，並有其提出其上載有「手機屋，☆專修快速維修
      ☆各式手機配件，維修師丙○○，樹林市○○街一四九號」等之名片乙紙附卷
      足參（詳警卷第六頁至第十一頁），核與被告所辯其係在台北縣樹林市○○路
      一四九號前擺攤，從事電話材料買賣，並有代客人維修行動電話等語相符，是
      此部分事實應足採認。
  ３、再觀諸被告於警詢中供承：伊未竊取新力牌、ＣＭＤＪ１６型黑色手機和電池
      。於九十年十二月初某日二十時許，在台北縣樹林市○○街一四九號前（手機
      屋），有名男子約二十歲左右，身高約一六０公分左右、略胖，拿二支手機，
      其中一是摩托羅拉牌三六八八型香榭色手機乙支和ＳＯＮＹ牌、ＣＭＤ─Ｊ１
      ６型黑色手機和電池一個找伊修理手機，伊先修好摩托羅拉牌三六八八型香榭
      色手機液晶板面，他立即稱ＳＯＮＹ牌、ＣＭＤ─Ｊ１６型、黑色手機和電池
      壹個、麥克風壞掉叫伊修理，等一下才來拿手機後再一起算錢就離去，當伊檢
      查該手機時發現並沒有損壞，對方也沒有留下連絡電話，所以伊等三天後對方
      沒有來拿手機，伊於九十一年十二月初，二十一時左右在台北縣樹林市○○街
      一四九號前，伊所開設之手機屋內，將ＳＯＮＹ牌、ＣＭＤ─Ｊ１６型、黑色
      手機和電池壹個，賣給認識的客戶乙○○新台幣三千五百元正，以便日後對方
      來拿手機時伊方便處理等語（詳警卷第二頁、第三頁）；於檢察官初次訊問時
      仍供謂：當時伊擺攤子在台北縣樹林市○○街一四０號騎樓前，十二月初有一
      個客戶拿二支手機給伊修，伊先拿回一支原先送修之Ｖ三六八八，把這支手機
      交給伊，要伊幫他檢查，他就沒有拿走，過幾天沒來拿，伊就將手機賣給柯某
      ，柯某他不知情，伊也不知道這是贓物等語綦詳（臺灣宜蘭地方法院檢察署九
      十一年度偵字第二０四四號偵查卷第十六頁、第十七頁），並於本院審理中亦
      陳稱如上（本院九十二年四月二十一日訊問筆錄），顯見其就如何收受前開行
      動電話機具修理，如何因送修之不詳男子於取走Ｖ三六八八型行動電話機具既
      未付款，復未再出現，始如何將該行動電話機具販售予乙○○等情節，始終供
      承如一，足見其所敘述情節，容足信實。
  ４、按行動電話機並未如房屋、土地、車輛等物設有登記制度足以識別其權屬，而
      行動電話機其原廠保証書，所有人未予保存，依諸經驗法則亦無違常情，另於
      路旁擺攤從事電話材料買賣並維修行動電話機具者，因行動電話機具本身即具
      有一定之價值，即使未留存客人之資料或客人未提供任何擔保即代為維修，亦
      無懼難以收取維修費用，故於客人交付行動電話機具代為維修時，未詢問客人
      詳細資料，致不知送交之人為何人時，難謂有何悖於事理之處。是被告辯稱因
      伊從事夜市生意，通常當場維修均不會留下客人資料云云，尚可採信。
  ５、抑且，債權人占有屬於其債務人之動產，而債權之發生與該動產有牽連關係者
      ，於未清償前，得留置之；又債權人於其債權已屆清償期而未受清償者，得定
      六個月以上相當期限，通知債務人，聲明如不於其期限內為清償時，即就其留
      置物取償，此民法第九百二十八條第二款、第九百三十六條第一項分別定有明
      文。查被告於修繕不詳姓名之男子所交付之Ｖ三六八八型行動電話機後，對該
      不詳姓名之男子即取得修護費用之債權，而該男子就此既未給付，並另行交付
      前開ＣＭＤ─Ｊ１６型行動電話機予被告，稱亦欲修繕後即不知去向，則依諸
      前開民法規定，被告對於ＣＭＤ─Ｊ１６型行動電話機，非不得主張留置權並
      以資取償。是被告因認不詳姓名之男子遲未給付修護費用，而於客人乙○○挑
      中該行動話機具時，即予出賣，所為，尚符前開民法之規定，縱其未依規定催
      告，亦僅程序是否具有瑕疵之問題。況被告既係從事電話材料買賣者，自能調
      度或擁有各種機型，如前開行動電話機出售他人，不詳姓名男子方再出現欲取
      回時，被告仍能以其他同型號行動電話償還無疑，故其所為因伊亦有同型號之
      手機，於客人挑中前開行動電話機時，伊即出售之辯解，亦非無據。故尚難認
      被告此出售行為，有何違於常情並依此遽認其有贓物之認識。
  ６、綜上，證人甲○○及乙○○於警詢中之證述，僅分足證明前開行動電話機係屬
      失竊之贓物及係向被告買受之事實，但均無法資為被告對於該行動電話機具有
      贓物認識之證據，至公訴人以被告就何人交付該手機一節，無法提出合理解釋
      ，且他人送修後又另行出售，顯與一般他人交付送修之情節有重大違背等而認
      被告有贓物之犯行云云，純屬推測之詞，亦不足為被告有罪之証明。是被告所
      辯，尚非無據，容足採信。
五、此外復查無其他積極証據足資証明被告有何收受贓物之犯行，依前揭二之說明，
    既不能證明被告犯罪，本院自應為被告無罪之諭知。
據上論結，依刑事訴訟法第三百零一條第一項前段判決如主文。
本案經檢察官曾文鐘到庭執行職務
中      華      民      國    九十二    年      五      月     十九     日
                                  臺灣板橋地方法院刑事第四庭
                                      法  官  許仕楓
右正本證明與原本無異。
如不服本判決，應於判決送達後十日內向本院提出上訴狀。
                                      書記官  周百川
中      華      民      國    九十二    年      五      月    二十六    日


司法院資訊處製作；財團法人民間司法改革基金會備份。
